最高法院刑事判決　　　　　　　　　　　　　　　八十八年度台上字第六五三四號
　　上　訴　人　甲○○
　　選任辯護人　劉秉鈞律師
右上訴人因違反水利法案件，不服台灣高等法院中華民國八十六年十一月十一日第二
審判決（八十六年度上訴字第四三五三號，起訴案號：台灣台北地方法院檢察署八十
五年度偵字第二四四九七號），提起上訴，本院判決如左：
    主  文
原判決撤銷，發回台灣高等法院。
    理  由
本件原判決認定上訴人甲○○明知主管機關為保護水道，禁止在行水區內傾倒廢土，
竟於民國八十五年十一月二日零時十五分許，駕駛車牌號碼ＧＣ－二二二號營業大貨
車，自台北縣中和市○○路附近之建築工地載運廢土至台北縣新店市○○路○段二○
六巷內之新店溪行水區內傾倒，足以影響水流，致生公共危險。而為台北縣政府工務
局人員薛仁輝會同台北縣警察局新店分局警員當場查獲等情。因而維持第一審論處上
訴人甲○○違反主管機關為保護水道，禁止在行水區內傾倒廢棄物，足以妨礙水流之
行為，致生公共危險罪刑之判決，駁回上訴人在第二審之上訴。固非無見。
惟查，(一)、卷宗內之筆錄及其他文書可為證據者，應向被告宣讀或告以要旨，為刑事
訴訟法總則編第一百六十五條第一項所明定，事實審法院自應踐行該項程序，使被告
瞭解該等證據書類之內容及意旨，並為充分之辯論，始得採取該等證據作為判決之基
礎。否則，即有同法第三百七十九條第十款所定「應於審判期日調查之證據未予調查
」之違法，並違背同法第一百五十五條第二項所稱「未經合法調查之證據，不得作為
判斷之依據」之規定。本件核閱第一審八十六年七月十八日訊問、審判筆錄（見一審
卷第二十三頁背面、第二十四頁背面），及原審八十六年十一月四日審判筆錄（見第
二審卷第二十九頁）所載，該第一、二審法院於訊問上訴人提示其警訊、偵查筆錄及
台北縣政府工務局會勘紀錄、八十六年七月一日北府工水字第二二六七一五號函等文
書時，僅為提示而已，均未依上述規定向上訴人宣讀其內容或告以要旨，所踐行之訴
訟程序顯有違誤，乃第一審及原審判決又均採上述筆錄、文書為論罪之基礎，自屬可
議。(二)、上訴人於警訊、檢察官偵查及審理中，辯解伊祗有此次載運廢土到現場，尚
未傾倒時，即被查獲等語（見偵查卷第三頁背面、第十頁、第十六頁、第二審卷第二
十九頁），究否實情﹖原審未傳訊查獲人員查明事實，已屬未盡調查能事，又未明
此有利於上訴人之辯解如何不足採信；且檢察官履勘現場時，上訴人並未承認已有傾
倒廢土，僅稱當時傾倒之廢土數量沒有履勘時那麼多云云（見偵查卷第二十四頁履勘
現場筆錄），乃原審竟執此論斷上訴人所辯，伊尚未傾倒廢土即被查獲一節，係飾詞
卸責，其理由尚嫌矛盾。上訴人上訴意旨，指摘原判決不當，非無理由，應認有發回
更審之原因。
據上論結，應依刑事訴訟法第三百九十七條、第四百零一條，判決如主文。
中      華      民      國    八十八    年     十一     月     十八     日
                              最高法院刑事第八庭
                                  審判長法官  吳  雄  銘
                                        法官  池  啟  明
                                        法官  石  木  欽
                                        法官  郭  毓  洲
                                        法官  吳  三  龍
      右正本證明與原本無異
                                              書  記  官
中      華      民      國    八十八    年     十一     月    二十二    日
